臺灣高等法院民事裁定
111年度抗字第1439號
抗  告  人  陳能傑
上列抗告人因與相對人陳明嘆等間請求給付賠償金事件，對於中
華民國111年9月22日臺灣臺北地方法院裁定（111年度訴字第451
3號）提起抗告，本院裁定如下： 
    主  文
抗告駁回。
抗告訴訟費用由抗告人負擔。
    理  由
一、本件抗告人於原法院以相對人為被告，依兩造與訴外人王書
    芬於民國103年9月17日所簽訂和解書（下稱系爭和解書）第
    2條、第3條（民事起訴、暨併案審理聲請狀漏載，應予補充
    ）、第4條約定，起訴請求相對人各給付抗告人賠償金新臺
    幣100萬元本息（下稱系爭事件）。原法院認無管轄權，依
    職權裁定移送於臺灣屏東地方法院（下稱屏東地院）。抗告
    人不服，提起抗告。抗告意旨略以：系爭事件與原法院111
    年度訴字第4610號違反和解契約賠償金民事事件（下稱另案
    ）之基礎事實同一、當事人及請求權基礎皆相同，且均為同
    一法官受理，為避免重複審理及統一解決紛爭，伊已於111
    年8月5日聲請原法院合併審理，並經原法院命與另案併案調
    解，嗣調解不成立，原裁定竟單獨移送系爭事件至屏東地院
    管轄，殊有未當，爰請求廢棄原裁定等語。
二、按訴訟，由被告住所地之法院管轄；訴訟之全部或一部，法
    院認為無管轄權者，依原告聲請或依職權以裁定移送於其管
    轄法院，民事訴訟法第1條第1項前段、第28條第1項分別定
    有明文。
三、經查：
  ㈠抗告人依系爭和解書第2條、第3條、第4條約定，起訴請求相
    對人給付其賠償金，依抗告人於民事起訴、併案審理聲請狀
    、相對人於另案提出之民事起訴狀、委任書之記載以及戶役
    政資訊網路查詢－個人戶籍資料（見原法院第111年度店司補
    字第679號卷第5至13頁、原審卷第23至25頁、本院卷第32、
    66頁），堪認相對人陳明嘆、陳碧雲之住所地依序為屏東縣
    ○○市○○路000巷00弄0號、屏東縣○○市○○路000號之7；參以系
    爭和解書內並無關於債務履行地之相關記載（見原法院第11
    1年度店司補字第679號卷第11至13頁），足見兩造就該和解
    書之履行未定有債務履行地，無從依民事訴訟法第12條規定
    由履行地法院管轄；此外，本件亦無其他特別審判籍管轄法
    院之適用。抗告人復未舉證兩造有合意管轄或因相對人不抗
    辯法院無管轄權而為本案言詞辯論之應訴管轄情事存在。是
    依民事訴訟法第1條第1項前段規定，系爭事件自應由相對人
    住所地之法院即屏東地院管轄，原法院並無管轄權。
  ㈡原法院就系爭事件既無管轄權，本無從因依民事訴訟法第205
    條第1項規定命與另案合併辯論、審理，或前曾與另案併為
    調解（見本院卷第13至15頁）即取得管轄權；況觀系爭事件
    係抗告人主張相對人於兩造簽立系爭和解書後之103年11、1
    2月間，未依約履行協助辦理保單變更事宜之義務，乃依系
    爭和解書第3條約定請求其等給付賠償金（見原法院111年度
    店司補字第679號卷第7至8頁），另案則為相對人主張抗告
    人於110年間違約對陳明嘆及其配偶陳麗吟、其子陳玟成提
    起偽造文書之告訴及刑事附帶民事訴訟，對陳碧雲亦提起偽
    造文書告訴，應依系爭和解書第3條約定給付相對人賠償金
    （見本院卷第34頁），兩者請求給付賠償金之原因事實迥然
    不同，亦無必須合併辯論、審理否則即生裁判矛盾之情。從
    而，原法院以其無管轄權，依職權將系爭事件移送於屏東地
    院，並無違誤。抗告意旨指摘原裁定不當，求予廢棄，為無
    理由，應予駁回。至抗告人一狀合併請求「將本案併入另案
    即111年度訴字第4610號，一併均由原法院火股繼續審理」
    ，當非本件抗告程序所得審究，附此敘明。
四、據上論結，本件抗告為無理由，爰裁定如主文。　　
中　　華　　民　　國　　111 　年　　11　　月　　21  　日
                  民事第二十三庭
                        審判長法  官  張松鈞
         　　　 　　　　　　　法  官　楊舒嵐
        　　　　　　　　　　　法  官　許勻睿
正本係照原本作成。
本裁定除以適用法規顯有錯誤為理由外，不得再抗告。如提起再
抗告，應於收受送達後10日內委任律師為代理人向本院提出再抗
告狀。並繳納再抗告費新臺幣１千元。
中　　華　　民　　國　　111 　年　　11　　月　　22　　日

　　　　　　　　　　　　　    書記官  秦湘羽